【裁判字號】    94,再易,31
【裁判日期】    951012
【裁判案由】    返還借款
【裁判全文】
臺灣高等法院民事判決             94年度再易字第31號
再審原告  乙○○
再審被告  甲○○
上列當事人間返還借款事件，再審原告對於中華民國94年1月12
日本院93年度上字第469號確定判決提起再審，本院判決如下：
  主  文
再審之訴駁回。
再審訴訟費用由再審原告負擔。
  事實及理由
一、按再審之訴顯無再審理由者，得不經言詞辯論，以判決駁回
    之，民事訴訟法第502條第2項定有明文。
二、再審原告主張：本院93年度上字第469 號原確定判決（下稱
    原確定判決）有民事訴訟法第496 條第1項第1款適用法規顯
    有錯誤之再審理由，提起再審之訴。並聲明：(一)原確定判
    決不利於再審原告部分廢棄。(二)上開廢棄部分，再審被告
    於第一審之訴及假執行之聲請均駁回。
三、再審被告未提出任何書狀或陳述，無聲明或陳述可資記載。
四、按確定判決適用法規顯有錯誤者，得以再審之訴對之聲明不
    服，民事訴訟法第 496條第1項第1款固定有明文。惟所謂「
    適用法規顯有錯誤」，係指確定判決所適用之法規顯然不合
    法律之規定或與司法院尚有效之大法官會議之解釋及最高法
    院尚有效之判例顯然違反者而言（最高法院60年台再字第17
     0號判例、57年台上字第1091號判例意旨參照）。再所謂「
    適用法規顯有錯誤」，不包括漏未斟酌證據、認定事實錯誤
    、及在學說上諸說併存尚無法規判解可據者 (最高法院63年
    台上字第880號、 57年台上字第1091號判例意旨參照）。另
    判決理由不備、取捨證據失當、調查證據欠週，亦不包括在
    民事訴訟法496條第l項第l款適用法規顯有錯誤之範圍內。
五、再審原告主張：原確定判決共同被告許晉豪於民國91年1月3
    0日、91年9月16日雖與再審被告簽訂借貸契約書，惟真意係
    委託再審被告代為操作外幣投資，此為再審被告所明知，故
    系爭借貸契約係通謀虛偽意思表示所為，依民法第87條第 2
    項之規定，應適用委託代為操作外幣投資之法律關係，原確
    定判決對此未為任何調查，亦未作任何說明及論述，有民事
    訴訟法第496 條第l項第l款適用法規顯有錯誤之再審事由云
    云。查，原確定判決以再審被告提出之借貸契約書、催告信
    函、萬通商業銀行存款單存根、匯款回條、自動櫃員機交易
    明細單及許晉豪所書聲明書，及許晉豪自承有在系爭借款契
    約書上簽名，並收受再審被告交付之1,050,000元2筆，及再
    審原告乙○○亦自認有在91年 1月30日之借貸契約書上簽名
    蓋章等為據，認定再審被告與許晉豪間成立消費借貸關係，
    再審原告為該借貸契約之連帶保證人，復以兩造間所簽訂之
    借貸契約書分別於第3 條約定: 「乙方（即許晉豪）願意承
    擔（外匯）保證金交易及換匯交易之風險」，而認許晉豪辯
    稱係委託再審被告代為操作外幣投資，再審被告應自行負擔
    盈虧風險云云，為不可採。至取捨證據、認定事實為事實審
    法院職權行使範圍，亦非適用法規顯有錯誤之情形。是原確
    定判決並無適用法規顯有錯誤之再審事由，再審原告執此提
    起本件再審之訴，為無理由。
六、綜上所述，再審原告依民事訴訟法第 496條第l項第l款之規
    定，提起再審之訴，為無理由，應予駁回。再審原告其餘主
    張及陳述，經審酌後認與判決結果無涉，無一一論述之必要
    ，併此敘明。
七、據上論結，本件再審之訴為顯無理由，依民事訴訟法第78條
    ，判決如主文。
中    華      民      國    95  年    10  月    12    日
                    民事第五庭
                        審判長法  官  林丁寶
                              法  官  陳博享
                              法  官  蔡芳齡
正本係照原本作成。
不得上訴。
中    華    民    國    95    年    10    月    16    日
                               書記官  蔡錦輝


司法院資訊處製作；財團法人民間司法改革基金會備份。
